【裁判字號】    99,裁,2378
【裁判日期】    991007
【裁判案由】    土地重劃
【裁判全文】
最  高  行  政  法  院  裁  定
                                      99年度裁字第2378號
上  訴  人  甲○○
訴訟代理人  陳俊墩  律師
被 上訴 人  高雄縣政府
代  表  人  乙○○
上列當事人間土地重劃事件，上訴人對於中華民國98年2月17日
高雄高等行政法院97年度訴字第349號判決，提起上訴，本院裁
定如下：
    主  文
上訴駁回。
上訴審訴訟費用由上訴人負擔。
    理  由
一、按對於高等行政法院判決之上訴，非以其違背法令為理由，
    不得為之，行政訴訟法第242條定有明文。依同法第243條第
    1項規定，判決不適用法規或適用不當者，為違背法令；而
    判決有同條第2項所列各款情形之一者，為當然違背法令。
    是當事人對於高等行政法院判決上訴，如依行政訴訟法第24
    3條第1項規定，以高等行政法院判決有不適用法規或適用不
    當為理由時，其上訴狀或理由書應有具體之指摘，並揭示該
    法規之條項或其內容；若係成文法以外之法則，應揭示該法
    則之旨趣；倘為司法院解釋或本院之判例，則應揭示該判解
    之字號或其內容。如以行政訴訟法第243條第2項所列各款情
    形為理由時，其上訴狀或理由書，應揭示合於該條項各款之
    事實。上訴狀或理由書如未依此項方法表明，或其所表明者
    與上開法條規定不合時，即難認為已對高等行政法院判決之
    違背法令有具體之指摘，其上訴自難認為合法。
二、上訴人所有坐落高雄縣仁武鄉○○段3筆土地（下稱系爭土
    地），參加高雄縣仁武鄉大灣自辦市地重劃，經被上訴人核
    定重劃區重劃範圍後成立重劃會，土地分配結果並公告期滿
    確定。因上訴人不滿重劃區內土地分配結果，向高雄縣仁武
    鄉大灣自辦市地重劃區重劃會（下稱重劃會）提出土地分配
    異議，並向臺灣高雄地方法院起訴，上訴人與重劃會於臺灣
    高等法院高雄分院達成和解，和解成立解除參加同意重劃契
    約，上訴人所有系爭土地退出重劃會。雙方和解後，重劃會
    函詢被上訴人可否修正重劃書等事宜，經被上訴人函復，重
    劃土地分配結果已公告期滿確定者，不得廢止或撤銷重劃或
    修訂重劃計畫書、圖。嗣重劃會再函詢被上訴人有關上訴人
    可否退出重劃會疑義，經被上訴人函復，土地分配結果公告
    期滿後，以土地分配結果公告期滿之日土地登記簿所載土地
    所有權人為會員，否准上訴人退出，並副知上訴人。上訴人
    對之不服，循序提起行政訴訟，經原審法院駁回其訴後，提
    起本件上訴。
三、本件上訴人上訴主張略以：被上訴人否准上訴人退出重劃會
    處分，明顯違反民法第54條第1項前段、人民團體法第12條
    第7款規定之意旨，且依平均地權條例第58條第2項、市地重
    劃辦法、獎勵土地所有權辦理市地重劃辦法、高雄縣仁武鄉
    大灣自辦市地重劃章程等規定觀之，均未有規定已加入重劃
    會之會員，不得退出重劃會之記載。原處分違反憲法第23條
    比例原則，原審未予斟酌，有判決適用法規不當、判決理由
    矛盾之違法。又原審故意忽略高等法院和解筆錄之確定力，
    顯係認定民事法院之和解筆錄無效，而僅泛言無從為有利之
    認定，至其立論基礎則付諸闕如，顯有判決不備理由之違法
    。經核，原判決業已就按行為時平均地權條例第58條第2項
    、市地重劃實施辦法第17條第2項規定，可知自辦市地重劃
    經主管機關核准後，縱有少數私有土地所有權人不同意，亦
    不影響自辦市地重劃之效力。系爭重劃土地分配結果，符合
    行為時獎勵土地所有權人辦理市地重劃辦法第18條、第24條
    、第32條規定，且系爭自辦市地重劃土地分配結果業已公告
    期滿確定，不得撤銷重劃或修訂重劃計畫書、圖。原處分否
    准上訴人退出系爭自辦市地重劃，即非無據。至上訴人與重
    劃會成立之訴訟上和解，因系爭自辦市地重劃土地分配結果
    公告期滿確定後，重劃會即不得據之撤銷重劃或修訂重劃計
    畫書，自無從依上訴人主張成立訴訟上和解退出重劃案，而
    為有利於上訴人之認定等情，敘述甚詳。本件上訴人對於高
    等行政法院判決上訴，雖以該判決違背法令為由，惟核其上
    訴理由，無非係重述其於原審已提出而為原判決所不採之主
    張，而就原審取捨證據、認定事實之職權行使，指摘其為不
    當，並就原審已論斷者，泛言未論斷，或就原審所為論斷，
    泛言其論斷矛盾，而非具體表明合於不適用法規、適用法規
    不當、或行政訴訟法第243條第2項所列各款之情形，難認對
    該判決之如何違背法令已有具體之指摘。依首開規定及說明
    ，應認其上訴為不合法。
四、據上論結，本件上訴為不合法。依行政訴訟法第249條第1項
    前段、第104條、民事訴訟法第95條、第78條，裁定如主文
    。
中    華    民    國    99    年    10    月    7     日
                    最高行政法院第二庭
                        審判長法官  鍾  耀  光
                              法官  吳  東  都
                              法官  黃  淑  玲
                              法官  鄭  小  康
                              法官  林  樹  埔

以  上  正  本  證  明  與  原  本  無  異
中    華    民    國    99    年    10    月    7     日
                              書記官  黃  淑  櫻

司法院資訊處製作；財團法人民間司法改革基金會備份。
